臺灣高等法院臺南分院刑事裁定　　　　 96年度交抗字第174號
抗　告　人
即受處分人　甲○○
上列抗告人因違反道路交通管理處罰條例案件，不服臺灣臺南地
方法院中華民國96年9月11日所為裁定（96年度交聲字第238號）
，提起抗告，本院裁定如下：
    主  文
原裁定撤銷，發回臺灣臺南地方法院更為裁定。
    理  由
一、本件抗告意旨略以：
  (一)原裁定以員警劉清文於當日站在紅燈前20公尺處，看到違規
    車輛闖紅燈，伊就鳴笛，違規人看到伊等，在伊的2、3公尺
    ，向右迴轉騎向人行道向東行駛，騎乘到新盛街口轉向北逃
    逸，當時天色晴朗，視線清楚，伊等於記下車號時也有口述
    ，立即用行動電腦查詢，不可能出錯等語，據查，一般機車
    牌照長度約25公分、寬度約13公分，員警劉清文既係在其2
    、3公尺記下快速逃逸之違規人車牌號碼，則違規車輛之車
    型、顏色、違規人之性別、年齡、身材等特徵，必也清楚，
    原法院未加斟酌，調查事實，如遽以行動電腦查詢，顯示車
    牌號碼、機種、排氣量、顏色，則將倒果為因。
  (二)原裁定又以員警劉清文與抗告人受處分人甲○○間，不僅未
    有任何怨隙，且係毫不相識之人，‧‧何況警員執行公務時
    ，本身即受有行政懲處責任之監督，且其到庭具結作證，更
    係以刑事責任擔保其證言之真實性。然抗告人之導師及室友
    ，為人師表及善純之學生，又何甘冒偽證之嫌，替抗告人出
    具書面證明，實有重新審酌之必要。
  (三)另抗告人於民國（下同）96年2月8日依常上課，於下午4時
    左右，騎該機車返還寄宿處，與同處租屋室友陳品豪照面，
    證實於當日下午4時左右，該車仍為抗告人所騎乘使用，再
    者，台中至高雄約200公里，抗告人之機車如有遺失被盜（
    當亦報備於該管區）或出借予他人，依正常行程至高雄4、5
    小時計，已是下午9時矣（違規時點為96年2月8日17時25分
    ），時間上之客觀不能與員警劉清文誤看或誤為判斷之機率
    權衡得失、事實，抗告人之具體人證、事證，俱有理由。
  (四)合上，抗告人為志學大學生，與闖紅燈之違規人於個性、人
    格特質、生活習性，本質即有不同，區區罰鍰實微不足道，
    衡諸自身清白，無故受冤必須請假出庭南北往返，師長不捨
    、同學室友抱屈，因為該日抗告人人車俱在台中，祇因員警
    個人目睹，賦以公法上效果之單方行政行為，微弱證詞即以
    舉發，人民之自由權利受具體侵害毫無保障可言。抗告人不
    服原裁定，於法定期間內提起抗告，爰請重新考量審酌事實
    證據，撤銷原裁定，更為適當裁定。
二、原法院裁定意旨略以：
  (一)異議人甲○○（即本件抗告人）所有之車號H82- 658號機車
    ，經舉發機關以：於96年2月8日17時25分許，在高雄市○○
    路與新盛街交岔路口處，有「闖紅燈」及「不服警方稽查取
    締逃逸」等違反處罰條例之違規行為為由，予以製單逕行舉
    發。嗣原處分機關以，異議人違規事實明確乃依道路交通管
    理處罰條例（下稱處罰條例）第53條第1項、第60條第1項及
    第63條第1項第1、3款之規定，裁處異議人罰鍰合計新台幣
    （下同）4800元並記違規點數4點之事實，此有原處分機關
    裁決書及舉發機關之舉發違反道路交通管理事件通知單等件
    為證，且為異議人所不否認，此部分事實當可認定。
  (二)證人即本件舉發員警劉清文，於法院調查中證稱：「本件是
    我舉發的。舉發當日下午我們執行下午4-6巡邏勤務 ，於七
    賢路與新盛路口執行取締闖紅燈的勤務，我們站在紅燈前20
    公尺處，看到違規車輛闖紅燈我就鳴笛，違規人看到我們，
    在我的2、3公尺，向右迴轉騎向人行道向東行駛，騎乘到新
    盛街口轉向北逃逸」、「當時天色晴朗，視線清楚，我們於
    記下車號時也有口述，立即用行動電腦查詢，不可能出錯」
    、「舉發當時有注意是否有記錯車牌號碼，我們依據事實，
    本件也沒有車牌字母為O或D等難以辨識的情形，不會有誤」
    等語，已證稱異議人所有上揭機車於上揭時地之違規事實明
    確。
  (三)證人即警員劉清文與異議人甲○○間，不僅未有任何怨隙，
    且係毫不相識之人，衡情證人應無設詞攀誣，或是虛構違規
    事實以陷害異議人之理。且參以前揭證言應無誤看或誤為判
    斷之可能。何況警員執行公務時，本身即受有行政懲處責任
    之監督，且其到庭具結作證，更係以刑事責任擔保其證言之
    真實性，故證人劉清文警員之上開證述內容，以及其所記錄
    舉發之本件違規事實，經核應無不可採信之處。
  (四)異議人甲○○於法院調查時雖稱：「舉發當時我的車子在台
    中，舉發地點卻在高雄，車子不會在高雄出現」。「本件不
    是我違規，車子平日都是我上下課使用，沒有借人」等語，
    復提出：嶺東科技大學學生證影本、在學證明書；違規
    當日班級點名表；異議人導師及室友之書面證明等件為證
    。然均不足以明確證明96年2月8日當天 ，車號H82-658號機
    車確實放置於台中，當日異議人確實以該車代步之事實。故
    縱認本件異議人導師及室友之書面證明，已經證明異議人違
    規當日在校上課， 並未騎乘車號H82-658號機車至違規地點
    及該機車平日係放置於台中供異議人代步之事實，然無法證
    明96年2月8日違規當天，該機車係放置於台中，並未供他人
    騎乘之事實。因認異議人尚未就其主張有利於己之事實，善
    盡其舉證責任，其所辯應不足採。
  (五)依上，異議人交通違規情事既可認定，異議人異議為無理由
    ，應予駁回。
三、經查：
  (一)舉發機關即高雄市政府警察局交通警察大隊第3中隊第9分隊
    以，抗告人即受處分人甲○○有「闖紅燈」「不服警方稽查
    取締逃逸」等交通違規行為為由，製單舉發，並經原處分機
    關即交通部公路總局嘉義監理所臺南監理站以，抗告人違規
    事實明確，依處罰條例第53條第1項、第60條第1項及第63條
    第1項第1、3款等規定，裁處抗告人罰鍰合計4800元並記違
    規點數4點等情，固有臺南監理站嘉監南字第裁74-B0000000
    0號裁決書及高雄市政府警察局高市警交字第B00000000號舉
    發違反道路交通管理事件通知單在卷可佐。惟抗告人自始即
    陳稱，其所有車號H82-658重型機車不曾借予他人， 其亦未
    曾於舉發通知單所載時、地有上揭違規行為。是以，於96年
    2月8日17時25分許在高雄市○○路與新盛街口，車號H82-65
    8重型機車是否經人駕駛，而有「闖紅燈」「不服警方稽查
    取締逃逸」之違規情事，即應先予確認。
  (二)抗告人於原審調查時曾提出：嶺東科技大學學生證影本、在
    學證明書、違規當日班級點名表、抗告人之導師及室友所具
    名之書面證明等資料（見原審卷第5、7、11、23頁）。其中
    ，「班級點名表（日期為2月8日）」並無抗告人缺席之記載
    ，另抗告人之導師及室友所具名之書面證明中記載：「茲證
    明本班學生甲○○於96年2月8日有於學校上課，也有學校點
    名單以茲證明。該學生因其租屋處，離學校有些許距離，故
    其所持有之摩托車，車號H82-658都放置於台中市做為上課
    代步之使用。其同一處租屋之室友陳品豪、雷鎮宇。也可證
    明受處分人甲○○所持有之摩托車平時皆用於上下課代步使
    用」（見原審卷第23頁），亦可推認「抗告人於96年2月8日
    有在嶺東科技大學上課」「車號H82-658重型機車係抗告人
    平時用以上課代步之用」等情，基此，96年2月8日既仍係嶺
    東科技大學之上課期間， 抗告人所持用之車號H82-658重型
    機車，是否會於同日17時25分經人駕駛而出現在高雄市○○
    路及新盛街口，縱依民事舉證責任分配法則及應證明之程度
    ，已非無疑。
  (三)另依原裁定理由四(四)：「『異議人導師及室友之書面證明
    』‧‧對於異議人96年2月8日當日有於學校上課之事實證述
    明確，並指出有點名單以為證明。然對於96年2月8日當天，
    車號H82-658號機車是否確實放置於台中 ，當日異議人是否
    確實騎乘上揭機車到校乙節，並未交代‧‧」（見原裁定第
    4頁第17至29列），可知，原裁定亦肯認，依上揭證明或可
    推知抗告人於96年2月8日有在嶺東科技大學上課，則參以「
    H82-658號機車係抗告人平日用以上課時代步所用」此情，
    是否仍無法動搖依舉發員警證詞所為關於「車號H82-658重
    型機車於92年2月8日，經人駕駛並在高雄市○○路及新盛街
    交岔口有『闖紅燈』『不服警方稽查』等交通違規情事」之
    認定，實有疑問。況且警員瞬間目視，是否有記錯車牌號碼
    情事，亦非絕對不可能，而本案街口是否裝有監視器，是否
    錄下當時情形，皆尚待警員為進一步之舉證，方能判斷系爭
    車輛是否有前述之違規情形。
  (四)按本條例之處罰，受舉發違反道路交通管理事件之受處罰人
    ，認為受舉發之違規行為應歸責他人者，應於舉發違反道路
    交通管理事件通知單應到案日期前，檢附相關證據及應歸責
    人相關證明文件，向處罰機關告知應歸責人，處罰機關應即
    另行通知應歸責人到案依法處理。逾期未依規定辦理者，仍
    依本條例各該違反條款規定處罰；道路交通管理處罰條例第
    85條第1項雖定有明文。然而 ，本件受處罰人係否認舉發之
    交通違規事實，而非僅係無法提出所謂「應歸責人之相關證
    據及證明文件」，加以本件交通違規事實，既仍有究明之必
    要，自不宜率引上揭規定遽以處罰抗告人。抗告人執此抗告
    ，指摘原裁定不當，非無理由；應由本院將原裁定予以撤銷
    ，發回原法院再為詳實查明而為適當之處分。
四、據上論結，應依道路交通案件處理辦法第26條，刑事訴訟法
    第413條前段，裁定如主文。
中　　華　　民　　國　　96　　年　　11　　月　　12　　日
                    刑事第三庭　審判長法　官  陳義仲
                                      法　官  宋明蒼
                                      法　官  蔡勝雄
以上正本證明與原本無異。
不得再抗告。
　　　　　　　　　　　　　　　　　　　書記官  汪姿秀
中　　華　　民　　國　　96　　年　　11　　月　　13　　日
